臺灣臺北地方法院民事判決　　　　　　96年度重訴字第1142號
原　　　　告　永豐商業銀行股份有限公司
法定代理人　　己○○
訴訟代理人　　乙○○
　　　　　　　丙○○
被　　　　告　翕昌鋁業股份有限公司
　　　　　　　　　　　　樓之一.
兼法定代理人　甲○○
被　　　　告　丁○○
　　　　　　　戊○○
　　　　　　　辛○○
上列當事人間請求清償借款事件，本院於民國九十六年十二月十
九日辯論終結，判決如下：
    主    文
被告應連帶給付原告新臺幣玖佰貳拾貳萬肆仟肆佰零肆元，及按
附表所示金額、期間、利率計算之利息及違約金。
訴訟費用由被告連帶負擔。
本判決於原告以新臺幣佰零柒萬肆仟捌佰元為被告供擔保後，
得假執行；但被告如以新臺幣玖佰貳拾貳萬肆仟伍佰元為原告預
供擔保後，得免為假執行。
    事實及理由
甲、程序方面
一、本件依兩造間綜合授信約定書第十三條，兩造合意以本院為
    第一審管轄法院，依民事訴訟法第二十四條第一項規定，本
    院自有管轄權。
二、按訴狀送達後，原告不得將原訴變更或追加他訴。但有下列
    各款情形之一者，不在此限：(一)被告同意者；(二)請求之基礎
    事實同一者；(三)擴張或減縮應受判決事項之聲明者；(七)不甚
    礙被告之防禦及訴訟之終結者；被告於訴之變更或追加無異
    議，而為本案之言詞辯論者，視為同意變更或追加，民事訴
    訟法第二百五十五條第一項第一、二、三、七款、第二項定
    有明文。
三、本件原告於民國九十六年十一月二十八日第三次言詞辯論期
    日變更聲明為「被告應連帶給付原告新臺幣（下同）九百二
    十二萬四千四百零四元，及按更正後附表所示金額、期間、
    利率計算之利息及違約金」，原告上述變更非惟訴訟標的（
    兩造間借貸契約返還請求權、連帶保證約款）相同、基礎事
    實同一（被告翕昌鋁業股份有限公司積欠貸款、被告甲○○
    、丁○○、戊○○、辛○○為連帶保證人）、僅係減縮訴之
    聲明（請求數額及附表利率部分）、無礙被告之防禦及訴訟
    之終結，且經被告翕昌鋁業股份有限公司無異議而為本案言
    詞辯論，於法自無不合，本院爰就變更後之聲明為裁判。
四、被告丁○○、戊○○、辛○○經合法通知，均未於最後言詞
    辯論期日到場，核無民事訴訟法第三百八十六條各款所
　　　列情事，爰依原告之聲請，由其一造辯論而為判決，合先
　　  敘明。
乙、實體方面
一、原告方面：
（一）聲明：
    １被告應連帶給付原告九百二十二萬四千四百零四元，及按
      附表所示金額、期間、利率計算之利息及違約金。
    ２願供擔保請准宣告假執行。
（二）原告起訴主張：
    １被告翕昌鋁業股份有限公司於九十三年十一月九日邀同被
      告甲○○、丁○○、戊○○、辛○○為連帶保證人，與臺
      北國際商業銀行股份有限公司（以下簡稱臺北國際商銀）
      訂立借貸契約，約定被告翕昌鋁業股份有限公司向臺北國
      際商銀取得三千萬元之信用額度，所有債務均應依照借款
      撥貸書所載利率計付利息，如未按期償還本金或繳納利息
      時，逾期六個月以內者，另按約定利率百分之十，逾期超
      過六個月部分，另按約定利率百分之二十加付違約金，如
      有任何一宗債務不依約清償或攤償本金或不依約付息時，
      債務視為全部到期，被告甲○○、丁○○、戊○○、辛○○所保證之債務，如翕昌鋁業股份有限公司未依約履行，
      被告甲○○、丁○○、戊○○、辛○○當即負責依法令及
      契約負連帶清償責任，並同意臺北國際商銀在未向翕昌鋁
      業股份有限公司催告或為審判上請求或對翕昌鋁業股份有
      限公司財產強制執行前，得逕向被告甲○○、丁○○、戊○○、辛○○請求清償。
    ２被告翕昌鋁業股份有限公司於九十五年十月二日向臺北
      國際商銀借款六十八萬元，借款期間自九十五年十月二日
      起至九十六年三月三十一日止，利息按臺北國際商銀基準
      利率加碼年率百分之一‧九０四機動計算，每月支付利息
      ，到期償還本金；於九十五年十月二日向臺北國際商銀
      借款二百七十二萬元，借款期間自九十五年十月二日起至
      九十六年三月三十一日止，利息按臺北國際商銀基準利率
      加碼年率百分之一‧九０四機動計算，每月支付利息，到
      期償還本金；於九十五年七月十七日向臺北國際商銀借
      款一百四十萬元，借款期間自九十五年七月十七日起至九
      十八年七月十五日止，利息按中華郵政股份有限公司二年
      期定期儲蓄存款利率加碼年率百分之二‧二五機動計算，
      每月支付利息，到期償還本金；於九十三年三月二十九
      日向臺北國際商銀借款五百萬元，借款期間自九十三年三
      月二十九日起至九十六年三月二十九日止，利息按年率百
      分之五固定計算，自第一期起，本息平均攤還；於九十
      四年六月三十日向臺北國際商銀借款一百萬元，借款期間
      自九十四年六月三十日起至九十七年六月三十日止，利息
      按臺北國際商銀基準利率加碼年率百分之三‧七四機動計
      算，自第一期起，本息平均攤還；於九十四年六月三十
      日向臺北國際商銀借款四百萬元，借款期間自九十四年六
      月三十日起至九十七年六月三十日止，利息按臺北國際商
      銀基準利率加碼年率百分之一‧二四機動計算，自第一期
      起，本息平均攤還；於九十五年七月十七日向臺北國際
      商銀借款五百六十萬元，借款期間自九十五年七月十七日
      起至九十八年七月十五日止，利息按中華郵政股份有限公
      司二年期定期儲蓄存款利率加碼年率百分之二‧二五機動
      計算，本金平均攤還，利息按借款餘額每月計付；於九
      十六年一月四日向臺北國際商銀借款六十六萬元，借款期
      間自九十六年一月四日起至九十六年三月五日止，利息按
      年率百分之五‧五固定計算，每月四日付息，到期本金一
      次還清；於九十六年一月四日向原告借款四十四萬元，
      借款期間自九十六年一月四日起至九十六年三月五日止，
      利息按年率百分之五‧五固定計算，每月四日付息，到期
      本金一次還清。
    ３臺北國際商銀於九十五年十一月十三日與建華商業銀行股
      份有限公司（以下簡稱建華商銀）合併，建華商銀為存續
      銀行、臺北國際商銀為消滅銀行，並更名為原告即「永豐
      商業銀行股份有限公司」，原臺北國際商銀之權利義務仍
      由原告行使負擔之。
    ４詎被告翕昌鋁業股份有限公司就上述九筆貸款分別積欠如
      附表所示之金額，及按附表所示期間、利率計算之利息及
      違約金，迄未給付，爰依兩造間借貸契約、連帶保證約款
      請求被告連帶如數給付，並陳明願供擔保請准宣告假執行
      。
（三）對被告答辯之陳述：
    １兩造間未曾另簽訂綜合授信約定書。
    ２授信額度係依據締約當時徵信結果所核定，雙方並未約定
      原告必須放款達該額度，僅貸款數額不得超過該額度，原
      告仍得就每筆貸款審核信用狀況及擔保品，如被告翕昌鋁
      業股份有限公司信用維持良好即能繼續動支。
    ３被告丁○○業已簽名同意擔任翕昌鋁業股份有限公司連帶
      保證人，原告亦未收受被告丁○○終止保證契約之通知。
（四）證據：提出綜合授信約定書、借款撥貸書、撥款申請書、
      放款往來明細查詢一覽表、歷史利率查詢單、行政金融監
      督管理委員會金管銀（六）字第０九五００三四六二二０
      號函、股份有限公司變更登記表，並聲請訊問證人即原告
      現承辦襄理張鳳仁。
二、被告方面：
（一）被告翕昌鋁業股份有限公司、甲○○以：
    １兩造除九十三年十一月九日所訂立之綜合授信約定書外，
      其後亦曾另簽訂綜合授信約定書，其中連帶保證人已有更
      易。
    ２本件被告翕昌鋁業股份有限公司未能如期清償係因原告違
      約所致，蓋被告翕昌鋁業股份有限公司與原告間開發國內
      信用狀信用貸款，已經移送財團法人信用保證基金為信用
      保證，九十五年十一月二十八日，翕昌鋁業股份有限公司
      已清償五筆、總金額達一千一百五十九萬二千元之國內信
      用狀信用貸款，依約被告翕昌鋁業股份有限公司應有同額
      之信用貸款額度可使用，翕昌鋁業股份有限公司遂擬辦理
      二筆總金額一千零一十七萬八千八百元、授信期間一百八
      十日之國內信用狀貸款，詎原告合併更名後承辦襄理更換
      ，竟突然終止對翕昌鋁業股份有限公司國內信用狀信用貸
      款、緊縮銀根，致翕昌鋁業股份有限公司僅能以客票全額
      擔保融資貸款、調度周轉失調，係可歸責於原告。
    ３否認證人張鳳仁之證述，九十五年間被告翕昌鋁業股份有
      限公司負債增加乃因該公司因應訂單需求量大增，自九十
      四年底開始籌畫在嘉義設廠、購買土地所致，並非營運狀
      況不良，且原告就國內信用狀貸款要求翕昌鋁業股份有限
      公司提出營運資料，翕昌鋁業股份有限公司未及提出，並
      非不願提出等語，資為抗辯，請求駁回原告之訴，並陳明
      如受不利益判決，願供擔保請准免為假執行。
    ４證據：提出信用保證基金移送信用保證通知單收執／留底
      聯、存摺影本、帳務資料，並聲請訊問證人即原告原承辦
      襄理庚○○。
（二）被告丁○○未於最後言詞辯論期日到庭，其前曾到庭以：
      其自九十一年八月間即非被告翕昌鋁業股份有限公司負責
      人，自不應擔任翕昌鋁業股份有限公司連帶保證人等語置
      辯。
（三）被告戊○○未於最後言詞辯論期日到庭，其前曾到庭稱：
      兩造於九十四年六月三十日曾另簽訂綜合授信約定書，其
      對被告翕昌鋁業股份有限公司之信用額度若干不清楚。
（四）被告辛○○未於最後言詞辯論期日到庭，其前曾到庭稱：
      確有擔任翕昌鋁業股份有限公司連帶保證人，惟保證數額
      上限似僅一千萬元。
三、原告主張之事實，業據提出綜合授信約定書、借款撥貸書、
    撥款申請書、放款往來明細查詢一覽表、歷史利率查詢單、
    行政金融監督管理委員會金管銀（六）字第０九五００三四
    六二二０號函、股份有限公司變更登記表為證，並引用證人
    即原告現承辦襄理張鳳仁之證詞，除證人張鳳仁部分證述及
    原告有無違約、是否可歸責於原告外，均為被告所不爭執。
    被告所辯固據提出信用保證基金移送信用保證通知單收執／
    留底聯、存摺影本、帳務資料為憑，但均為原告否認。
四、茲就兩造爭執之點分述如下：
（一）被告翕昌鋁業股份有限公司於九十三年十一月九日邀同被
      告甲○○、丁○○、戊○○、辛○○為連帶保證人，與原
      告前身臺北國際商銀訂立借貸契約，約定被告翕昌鋁業股
      份有限公司向臺北國際商銀取得三千萬元之信用額度，所
      有債務均應依照借款撥貸書所載利率計付利息，如未按期
      償還本金或繳納利息時，逾期六個月以內者，另按約定利
      率百分之十，逾期超過六個月部分，另按約定利率百分之
      二十加付違約金，如有任何一宗債務不依約清償或攤償本
      金或不依約付息時，債務視為全部到期，被告甲○○、丁○○、戊○○、辛○○所保證之債務，如翕昌鋁業股份有
      限公司未依約履行，被告甲○○、丁○○、戊○○、辛○○當即負責依法令及契約負連帶清償責任，並同意臺北國
      際商銀在未向翕昌鋁業股份有限公司催告或為審判上請求
      或對翕昌鋁業股份有限公司財產強制執行前，得逕向被告
      甲○○、丁○○、戊○○、辛○○請求清償；而被告翕昌
      鋁業股份有限公司於上揭原告所稱時間陸續向臺北國際商
      銀、原告借用如前所稱之金額九筆，借款期間、還款方式
      及利息計算方式俱如前開所述，計至本院言詞辯論終結時
      止，共積欠九百二十二萬四千四百零四元，及按附表所示
      金額、期間、利率計算之利息及違約金迄未清償之事實，
      業據原告提出綜合授信約定書、借款撥貸書、撥款申請書
      、放款往來明細查詢一覽表、歷史利率查詢單、行政金融
      監督管理委員會金管銀（六）字第０九五００三四六二二
      ０號函、股份有限公司變更登記表為證，核屬相符，該等
      證據上被告簽章之真正及數額，並經被告當庭辨識後坦認
      無訛，應堪信為真實。
（二）被告翕昌鋁業股份有限公司、甲○○、戊○○固辯稱嗣後
      兩造曾另簽訂綜合授信約定書，就連帶保證人選有更易，
      被告辛○○則辯稱授信額度僅一千萬元云云，但均為原告
      否認，被告翕昌鋁業股份有限公司、甲○○、戊○○就此
      節復始終未能提出任何證據以實其說，被告前開所辯，自
      難遽採。
（三）被告翕昌鋁業股份有限公司、甲○○復辯稱翕昌鋁業股份
      有限公司未能如期清償係因原告違約所致，被告翕昌鋁業
      股份有限公司與原告間開發國內信用狀信用貸款，已經移
      送財團法人信用保證基金為信用保證，九十五年十一月二
      十八日，翕昌鋁業股份有限公司已清償五筆、總金額達一
      千一百五十九萬二千元之國內信用狀信用貸款，依約被告
      翕昌鋁業股份有限公司應有同額之貸款額度可使用，詎原
      告合併更名後承辦襄理更換，竟突然終止對翕昌鋁業股份
      有限公司國內信用狀信用貸款，致翕昌鋁業股份有限公司
      僅能以客票全額擔保融資貸款、調度周轉失調，係可歸責
      於原告云云，並提出信用保證基金移送信用保證通知單收
      執／留底聯、存摺影本、帳務資料為憑，前開證據之真正
      ，亦為原告所不爭，但被告此間所辯咸為原告否認，前已
      述及。
（四）經查，兩造間綜合授信約定書第一條固約定「債務範圍：
      新臺幣三千萬元」，惟第五條亦約定「立約人對貴行（即
      原告前身臺北國際商銀）所負一切債務，均應依照借款撥
      貸書所載利率計付利息‧‧‧」，第二節各類授信約款除
      首揭「立約人使用左列授信科目時，願再遵守左列約定：
      」外，第十九條（提供票據申請授信時）第一款亦約定「
      立約人提供之票據，應確為立約人基於商品之銷售、出租
      或提供服務等合法交易行為所取得，且票據發票人、背書
      人、承兌人及保證人均應經立約人徵信調查，確認其債信
      良好者為限‧‧‧」，第二十二條（申請開發國內即期或
      遠期信用狀）第二款約定「本契約項下之信用狀受益人依
      照信用狀規定所提示之匯票及附屬單據，如經貴行審查認
      為形式上與信用狀所載條件符合時，貴行即得墊款、承兌
      或付款‧‧‧」，第二十六條約定「立約人及保證人同意
      貴行為瞭解立約人及保證人信用、授信判斷及其他合於貴
      行營業登記項目所定業務之需要等特定目的，得將立約人
      及保證人之相關基本資料、財務資料、存款資料、匯兌資
      料、信用卡個人資料、信用交易資料、徵信調查報告資料
      、授信相關之個人資料、票據信用資料暨其他與本契約相
      關之個人信用資料，提供貴行、同業、關係人證券集中保
      管公司、財團法人聯合信用卡中心及財團法人聯合徵信中
      心及受讓、參與（擬受讓、參貸）貴行債權債務之人或受
      貴行委託代為處理事務之人蒐集、電腦處理、國際傳遞及
      利用，並得向前開單位查詢與立約人、保證人相關之個人
      資料」，有兩造間綜合授信約定書可考，是依雙方間綜合
      授信約定書，原告就信用額度內各筆貸款仍得逐筆徵信、
      審核，非必須貸放。
（五）參諸被告翕昌鋁業股份有限公司九十五年十一月間之營業
      額僅較去年小幅增加，但負債呈倍數成長，原告就國內信
      用狀貸款部分乃要求被告翕昌鋁業股份有限公司另提出訂
      單、合約等營運狀況資料供參酌，被告翕昌鋁業股份有限
      公司未及提出，原告始未貸放，此經證人張鳳仁到庭證述
      詳明，該等情節並經被告翕昌鋁業股份有限公司、甲○○
      供承屬實，則被告翕昌鋁業股份有限公司、甲○○辯稱未
      依約清償乃因原告違約、可歸責原告所致，亦無可採。
（六）至被告丁○○辯稱其自九十一年八月間即非被告翕昌鋁業
      股份有限公司負責人，自不應擔任翕昌鋁業股份有限公司
      連帶保證人部分，按本件兩造間九十三年十一月九日綜合
      授信約定書上被告丁○○之簽章為真正，已經被告丁○○
      當庭辨識後肯認無訛，前業提及，則其既於九十三年十一
      月九日猶與原告訂立保證契約、擔任翕昌鋁業股份有限公
      司之連帶保證人，其是否翕昌鋁業股份有限公司負責人一
      節，自非所問；此外亦無證據足認被告丁○○曾終止雙方
      間保證契約，故被告丁○○所辯，亦非有據。
五、按稱消費借貸者，謂當事人一方移轉金錢或其他代替物之所
    有權於他方，而約定他方以種類、品質、數量相同之物返還
    之契約；利息或其他報償，應於契約所定期限支付之；借用
    人應於約定期限內，返還與借用物種類、品質、數量相同之
    物，民法第四百七十四條第一項、第四百七十七條前段、第
    四百七十八條前段定有明文。本件被告翕昌鋁業股份有限公
    司積欠原告九百二十二萬四千四百零四元消費貸款，及按附
    表所示金額、期間、利率計算之利息及違約金，被告甲○○
    、丁○○、戊○○、辛○○為連帶保證人，此經本院審認如
    前，從而，原告依兩造間借貸契約及連帶保證約款請求被告
    連帶給付如主文第一項所示之金額、利息、違約金，洵屬有
    據，應予准許。
六、原告陳明願供擔保，請求宣告准予假執行，被告翕昌鋁業股
    份有限公司、甲○○陳明願供擔保請准免為假執行，均核無
    不合，爰分別酌定相當擔保金額准許之。
據上論結，本件原告之訴有理由，依民事訴訟法第三百八十五條
第一項前段、第八十五條第二項、第三百九十條第二項、第三百
九十二條第二項，判決如主文。
中　　華　　民　　國　　96　　年　　12　　月　　31　　日
                    民事第一庭  法  官  洪文慧
上列正本核與原本無異。
如不服本判決，得於判決送達之翌日起二十日內，以書狀敘述理
由，向本庭提起上訴。
中　　華　　民　　國　　96　　年　　12　　月　　31　　日
　　　　　　　　　　　　　　    書記官  薛德芬
附表：被告應連帶給付之利息、違約金
┌───────┬────────┬─────────┐
│本金（新臺幣）│    利   息     │    違  約  金    │
├───────┼────────┼─────────┤
│陸拾捌萬元    │自民國九十六年三│自民國九十六年四月│
│              │月三日起至清償日│四日起至清償日止，│
│              │止，按週年利率百│逾期在六個月以內者│
│              │分之六‧一二四計│，按前開利率百分之│
│              │算。            │十，逾期超過六個月│
│              │                │部分，按前開利率百│
│              │                │分之二十計算。    │
├───────┼────────┼─────────┤
│貳佰柒拾貳萬元│自民國九十六年三│自民國九十六年四月│
│              │月三日起至清償日│四日起至清償日止，│
│              │止，按週年利率百│逾期在六個月以內者│
│              │分之六‧一二四計│，按前開利率百分之│
│              │算。            │十，逾期超過六個月│
│              │                │部分，按前開利率百│
│              │                │分之二十計算。    │
├───────┼────────┼─────────┤
│伍拾肆萬伍仟陸│自民國九十六年六│自民國九十六年七月│
│佰陸拾陸元    │月八日起至清償日│九日起至清償日止，│
│              │止，按週年利率百│逾期在六個月以內者│
│              │分之四‧五一計算│，按前開利率百分之│
│              │。              │十，逾期超過六個月│
│              │                │部分，按前開利率百│
│              │                │分之二十計算。    │
├───────┼────────┼─────────┤
│壹拾肆萬玖仟貳│自民國九十六年三│自民國九十六年四月│
│佰壹拾肆元    │月一日起至清償日│二日起至清償日止，│
│              │止，按週年利率百│逾期在六個月以內者│
│              │分之五計算。    │，按前開利率百分之│
│              │                │十，逾期超過六個月│
│              │                │部分，按前開利率百│
│              │                │分之二十計算。    │
├───────┼────────┼─────────┤
│壹拾玖萬伍仟陸│自民國九十六年六│自民國九十六年七月│
│佰柒拾玖元    │月八日起至清償日│九日起至清償日止，│
│              │止，按週年利率百│逾期在六個月以內者│
│              │分之八‧０二計算│，按前開利率百分之│
│              │。              │十，逾期超過六個月│
│              │                │部分，按前開利率百│
│              │                │分之二十計算。    │
├───────┼────────┼─────────┤
│柒拾伍萬陸仟玖│自民國九十六年六│自民國九十六年七月│
│佰貳拾玖萬    │月八日起至清償日│九日起至清償日止，│
│              │止，按週年利率百│逾期在六個月以內者│
│              │分之五‧五二計算│，按前開利率百分之│
│              │。              │十，逾期超過六個月│
│              │                │部分，按前開利率百│
│              │                │分之二十計算。    │
├───────┼────────┼─────────┤
│佰玖拾萬貳│自民國九十六年六│自民國九十六年七月│
│仟陸佰陸拾貳元│月八日起至清償日│九日起至清償日止，│
│              │止，按週年利率百│逾期在六個月以內者│
│              │分之四‧五一計算│，按前開利率百分之│
│              │。              │十，逾期超過六個月│
│              │                │部分，按前開利率百│
│              │                │分之二十計算。    │
├───────┼────────┼─────────┤
│壹拾肆萬陸仟伍│自民國九十六年六│自民國九十六年七月│
│佰伍拾貳元    │月八日起至清償日│九日起至清償日止，│
│              │止，按週年利率百│逾期在六個月以內者│
│              │分之五‧五計算。│，按前開利率百分之│
│              │                │十，逾期超過六個月│
│              │                │部分，按前開利率百│
│              │                │分之二十計算。    │
├───────┼────────┼─────────┤
│玖萬柒仟柒佰零│自民國九十六年六│自民國九十六年七月│
│貳元          │月八日起至清償日│九日起至清償日止，│
│              │止，按週年利率百│逾期在六個月以內者│
│              │分之五‧五計算。│，按前開利率百分之│
│              │                │十，逾期超過六個月│
│              │                │部分，按前開利率百│
│              │                │分之二十計算。    │
└───────┴────────┴─────────┘
